# 关于无形资产的可辨认性

提问人：nikan 时间：2011-02-23 18:53:03
无形资产的重要特征之一是可辨认性，如果不具有可辨认性，那么就不能确认为一项无形资产，例如商誉。 如何来判断一项资产具有可辨认性，中国准则和国际准则均给出了解释，其中可分离性是判断是否具有可辨认性的一个重要条件。但中国准则和国际准则在解释可分离性时似乎有点区别。 中国准则：能够从企业中分离或划分出来，并能单独用于出售或转让等，而不需要同时处置在同一获利活动中的其他资产，表明无形资产可以辨认。某些情况下无形资产可能需要与有关的合同一起用于出售转让等，这种情况下也视为可辨认无形资产。 按照我的理解，中国准则在解释可分离性时，强调必须可以单独出售或转让。按照这个阐述，现在有些在无形资产中核算的项目似乎有问题。例如ERP。ERP显然是不能拿来单独出售或转让的。 国际准则：可分离的，即能够从主体分离或划分出来，并能单独或者与相关合同、资产或负债一起，用以出售、转移、授予许可、租赁或交换（无论主体是否有意进行这些交易）。
国际准则显然没有向中国准则那么强调“单独出售或转让”，如果能够和其他资产负债一起转让，也是能认定其具有可辨认性的。 在国际准则下，企业建立的网站成本也允许作为无形资产。
陈版，不知您是如何把握“可辨认性”的？

回答人：chenyiwei
回复 楼主 nikankan 的帖子您所引用的IFRS下的规定来自IAS 38.12。其中的规定与中国《企业会计准则第 6 号——无形资产》第三条第二款的规定是一致的。IFRS和中国准则都不强调以“可出售性或者可转让性”作为确定“可辨认性”的标准，因为两套准则对于可辨认性均设置了两套标准，只要满足其中之一即可。 但在实际操作中，中国准则将土地使用权、软件最终用户使用权等也归入了无形资产，但IFRS下这些项目都不是作为无形资产核算的。在两者的概念框架一致的情况下，只能理解为属于实际执行中的操作层面差异，即对于“源自合同性权利或其他法定权利，无论这些权利是否可以从企业或其他权利和义务中转移或者分离”这一标准的具体界限如何把握。

回答人：chenyiwei
回复 藤椅 nikankan 的帖子IAS 38.12规定的可辨认标准有两套，满足其中一套即可。其中第一套是“is separable, ie is capable of being separated or divided from the entity and sold, transferred, licensed, rented or exchanged, either individually or together with a related contract, identifiable asset or liability, regardless of whether the entity intends to do so”。
中国准则讲解对此的表述是：1.能够从企业中分离或者划分出来，并能单独用于出售或转让等，而不需要同时处置在同一获利活动中的其他资产，表明无形资产可以辨认。某些情况下无形资产可能需要与有关的合同一起用于出售转让等，这种情况下也视为可辨认无形资产。
因此，这两项内容在讲解中是存在差异的（当然也可以理解为此处的“等”字包含了“licensed, rented or exchanged”）。实务中通常认为两者在此问题上不存在重大差异。
谢谢补充。

提问人：山野孤鹜 时间：2016-06-23 22:11:22
最近遇到一个案子，搜到这个帖子，看完两位版主的讨论萌生一个问题。例如企业与技术服务商签订合同，约定企业支付一笔款项由技术商为其开发产品，开发完成后企业对技术提供方（同时为对应产品的生产方）有 5 年的排他性采购权。源于合同权利，企业获得了 5 年的排他性采购权，那么我认为企业的该项支出具有可变任性，可以确认为一项无形资产并在 5 年内摊销；但感觉也可作为长期待摊费用进行处理。还请版主解惑......

回答人：chenyiwei
首先，这个“排他性采购权”只有在能够提供价格优惠的情况下才是有价值的，能确认为单独的资产，否则就只是研发支出外包的对价。至于是作为无形资产还是长期待摊，并不重要。个人更倾向于作无形资产。

提问人：山野孤鹜 时间：2016-06-24 10:25:26
由于相关技术是特别研发，因此暂无市场价格，是否具有价格优惠则很难判断。由于具有排他性采购权，那么个人认为该项权利本身具有价值，能通过制造的商品销售实现价值，为企业带来经济利益的流入，通过这一点是否也应当判断为一项资产？

回答人：chenyiwei
首先要证明该资产能否通过价格优惠等方式为本企业带来经济利益。如果不能证明的，则不建议确认为资产。